【裁判字號】    90,上訴,1415
【裁判日期】    901231
【裁判案由】    山坡地保育利用條例等
【裁判全文】
臺灣高等法院高雄分院刑事判決                    九十年度上訴字第一四一五號
    上訴人  台灣屏東地方法院檢察署檢察官
    被  告  甲○○
右上訴人因被告違反山坡地保育利用條例案件，不服臺灣屏東地方法院九十年度訴字
第三一五號中華民國九十年七月十二日第一審判決（起訴案號：臺灣屏東地方法院檢
察署八十九年度偵字第三八三二號），提起上訴，本院判決如左：
      主  文
上訴駁回。
      理  由
一、公訴意旨略以：被告甲○○明知屏東縣瑪家鄉○○段八四一地號業經主管機關編
    定為山坡地保育區之山坡地，竟未擬具水土保持計劃，申請主管機關許可，於民
    國八十九年五月四日上午八時許，僱用不知情之卓榮貴、唐文能、林添齊、王銘
    崇四人，分別以鏈鋸及大貨車，在該山坡地砍伐江三埤所種植出售予伊之相思樹
    ，共計面積約０．五七五０公頃，因未做好水土保持，致該山坡地林木採伐後之
    土石有受雨水沖刷流失之虞，因認被告甲○○涉有山坡地保育利用條例第三十五
    條第三項前段及水土保持法第三十三條第三項之罪嫌。
二、公訴人認被告甲○○涉有違反山坡地保育利用條例罪嫌，無非以右揭事實，有執
    行取締違規濫墾、濫伐之屏東縣三地門鄉公所技士鍾玉粉、朱金藏之證詞可証，
    並有上揭山坡地之會勘記錄、屏東縣政府函各一份、砍伐現場照片十二幀在卷可
    稽等語，為其論據。
三、訊之被告甲○○堅詞否認有何違反土地保育利用條例及水土保持法之犯行，辯稱
    ：因該地沒有資料，所以無法申請，且土壤並無流失等語。經查：
（一）本件經主管機關編定為山坡地保育區之屏東縣瑪家鄉○○段八四一地號山坡地
      ，地勢平坦，有道路通行，經被告甲○○採伐其上所種植之相思樹後，該地並
      無土壤流失等情，已據證人即該地所有人張三埤、朱金藏即瑪家鄉公所承辦人
      員於原審審理時證述無誤，據證人張三埤則稱：甲○○只有砍樹，路原本就有
      ，土壤也沒有流失等語（見九十年六月二十八日原審審判筆錄）；另證人朱金
      藏陳稱：砍伐面積不到一分地，該地原來有道路，地形很平坦，並無土壤流失
      之情形等語（見九十年六月二十八日原審審判筆錄），該地段既然甚為平坦，
      且本來就有道路與外面連接，被告甲○○僅砍伐林木並未挖去樹根，又未墾挖
      建造馬路及清除雜草等情（見會勘記錄），因此該土地上之土壤並未流失，應
      符合實情，證人張三埤、朱金藏之上開證詞，應屬可採。至瑪家鄉公所及屏東
      縣政府之會勘紀錄雖記載：有土壤流失之虞等語，及另證人鍾玉粉陳稱：多少
      會影響水土流失等語，但是否導致水土流失係事後具體判斷之結果，上開會堪
      記錄係以主觀判定之結果，與實際情形仍有差異，況該土地迄今並未有流失之
      情形，自不得以此為被告甲○○不利之認定。
（二）又經本院函請移送機關屏東縣警察局內埔分局查明該屏東縣瑪家鄉○○段八四
      一地號山坡地案發迄今水土究有無流失，据該分局函覆：該地段草木皆已生長
      ，且土地並無流失，此有該分局九十年十二月五日（九十）內警刑字第一五八
      函及所附會勘紀錄相片可稽（見本院卷第廿七頁至第卅頁），可見該地之水土
      並無流失，亦可見前述屏東縣政府之會勘紀錄雖記載：有土壤流失之虞等語，
      及另證人鍾玉粉陳稱：多少會影響水土流失等語，僅是推測之詞，並非正確。
（三）按違反山坡地保育利用條例第三十五條第三款之規定，尚須「致生公共危險」
      始足當之，所謂「致生公共危險」，係指在客觀上已有發生具體危險之事實存
      在為必要（最高法院八十八年度台上字第六五五二號判決參照）；而水土保持
      法第三十三條第三項之要件非僅有至生水土流失之虞為已足，尚須產生水土流
      失之具體情形，本件被告甲○○行為並未造成水土流失，更無產生任何公共危
      險而危及鄰近土地、人員之具體危險或損害，被告甲○○所為尚與其被訴罪名
      之構成要件不相當，此外復查無其他確切證據足以證明被告甲○○有公訴人所
      指之犯罪情事，其犯罪即屬不能證明。
四、原審以不能証明被告甲○○犯罪，依法諭知無罪，核無不合，檢察官上訴指摘原
    判決不當，為無理由，應予駁回。
本案經檢察官陳國全到庭執行職務。
中    華    民    國         九十       年     十二     月    三十一    日
                              臺灣高等法院高雄分院刑事第八庭
                                  審判長法官  郭雅美
                                        法官  洪兆隆
                                        法官  張盛喜
右正本證明與原本無異。
如不服本判決，應於判決送達後十日內向本院提出上訴狀，其未述理由者並應於提
出上訴狀後十日內向本院補提理由書（應附繕本)。
                                      書記官  魏文常
中    華    民    國        九十一      年      一      月      三      日
                                                                      Ｈ


司法院資訊處製作；財團法人民間司法改革基金會備份。
